最高法院刑事判決　　　　　　　　　　　　　　　八十八年度台上字第七○○○號
　　上訴人　甲○○
右上訴人因殺人未遂案件，不服台灣高等法院中華民國八十八年十月五日第二審判決
（八十八年度上訴字第二五三六號，起訴案號：台灣台北地方法院檢察署八十七年度
偵字第二○六三○號），提起上訴，本院判決如左：
    主  文
上訴駁回。
    理  由
按刑事訴訟法第三百七十七條規定，上訴於第三審法院，非以判決違背法令為理由，
不得為之。是提起第三審上訴，應以原判決違背法令為理由，係屬法定要件。如果上
訴理由狀並未依據卷內訴訟資料，具體指摘原判決不適用何種法則或如何適用不當，
或所指摘原判決違法情事，顯與法律規定得為第三審上訴理由之違法情形，不相適合
時，均應認其上訴為違背法律上之程式，予以駁回。本件原判決依憑告訴人卓玉樹、
被害人陳榮宗之指訴，證人施奇勳、趙立華之證言，卷附馬偕紀念醫院診斷證明書及
第八八一二四八號函、台北市立療養院精神鑑定報告書、照片、扣押之兇器鋼刀（含
刀套）一把等證據，認定上訴人甲○○有其事實欄所載之犯行。對於上訴人所為伊僅
以刀背打卓玉樹二次，開瓦斯僅係要嚇卓玉樹，無殺人之犯意，警察趕至現場，伊即
承認係伊所為，竟遭四、五名警員圍毆在地等語之辯解，認皆不足採信，已依調查所
得證據，詳予指駁及說明。因將第一審判決撤銷，改判依牽連犯從一重仍論處上訴人
殺人未遂罪刑（處有期徒刑六年，褫奪公權四年）。上訴意旨略謂：伊向卓玉樹借款
欲購香煙被拒，乃在酒後精神耗弱下，一時氣憤，持鋼刀及瓦斯筒至卓玉樹、陳榮宗
二人睡覺處欲嚇唬卓玉樹而已，僅以刀背毆打卓玉樹，並於瞬間開關瓦斯而已，事後
自知違法，至樓下準備向趕至之警員自首，不知何故，遭三、四名警員圍毆在地，原
審未予詳查，單憑主觀臆測判決論處罪刑，有應於審判期日調查之證據未予調查及判
決不適用法則或適用不當之違法；伊與陳榮宗、卓玉樹同住一處，伊睡二樓，陳榮宗
、卓玉樹二人睡三樓，自無犯槍砲彈藥刀械管制條例之夜間帶刀械罪嫌，亦無想像
競合犯或牽連犯之行為云云。惟查上訴人在原審所為辯解，原審皆已加以調查，究明
卓玉樹之傷，應屬刀鋒而非刀背所致，上訴人自屋內跑出時，並未自首，警員上前加
以逮捕，係以抓衣領、腰帶及架其手等方式為之，將上訴人逮捕押上巡邏車，上訴人
被捕後方供認案情，並無所謂遭警圍毆及自首情事，又上訴人雖患有精神分裂症，但
於犯罪時，並未陷於精神耗弱狀態，皆逐一於原判決內詳述其理由。另公訴意旨雖指
上訴人所帶之兇器為經公告查禁之「蛇刀」，因認上訴人此部分行為尚犯有槍砲彈
藥刀械管制條例第十五條第一款之夜間帶刀械罪嫌，然該兇刀經送請台北市政府警
察局鑑驗結果，並非上開條例所列管之刀械，原判決乃於理由欄三加以說明，以公訴
意旨認與有罪部分具想像競合犯之裁判上一罪關係，故不另為無罪之諭知，即未認定
上訴人有觸犯上開條例之夜間帶刀械罪。是上訴意旨，置原判決上開明確論斷於不
顧，仍執其在原審所辯陳詞，徒為事實上之爭辯，及泛詞指原判決有違法情形，顯非
適法之第三審上訴理由。應認其上訴為違背法律上之程式，應予駁回。
據上論結，應依刑事訴訟法第三百九十五條前段，判決如主文。
中      華      民      國    八十八    年     十二     月      三      日
                              最高法院刑事第一庭
                                  審判長法官  施  文  仁
                                        法官  張  淳  淙
                                        法官  林  永  茂
                                        法官  蕭  仰  歸
                                        法官  黃  一  鑫
      右正本證明與原本無異
                                              書  記  官
中      華      民      國    八十八    年     十二     月      九      日
